【裁判字號】    98,抗,319
【裁判日期】    980701
【裁判案由】    假扣押
【裁判全文】
臺灣高等法院臺中分院民事裁定       98年度抗字第319號
抗  告  人  苗栗縣竹南鎮農會
法定代理人  戊○○
訴訟代理人  甲○○
相  對  人  丙○○
相  對  人  丁○○
相  對  人  乙○○
上列當事人間聲請假扣押事件，抗告人對於中華民國98年6月2日
臺灣苗栗地方法院98年度裁全字第414號裁定提起抗告，本院裁定
如下：
    主  文
抗告駁回。
抗告訴訟費用由抗告人負擔。
    理  由
一、抗告意旨略以：
  (一)相對人丙○○於民國95年7月26日邀同相對人丁○○、乙○
    ○為連帶保證人，向抗告人借款新臺幣（下同）120萬元，
    並以坐落苗栗縣竹南鎮○○段420、421地號（重測前為大埔
    段頂大埔小段30-138、30-141地號）2筆土地，設定第一順
    位抵押權150萬元及地上權5,000元予抗告人。前開2筆土地
    上雖建有房屋，惟借款當時因未辦理保存登記而無法設定抵
    押權予抗告人。上開借款至98年2月26日止，本金尚欠120萬
    元。
  (二)依兩造所簽土地及建築物抵押權設定契約書其他約定事項第
    6款之約定：「擔保物之現狀如發生變動時，債務人、擔保
    物提供人應即通知貴會，‧‧‧擬變更擔保物之現狀如‧‧
    ‧，均應事前徵得貴會同意，絕不擅自辦理‧‧‧。」詎丙
    ○○於97年6月3日未經抗告人同意下，逕將已設定抵押權予
    抗告人之頂科段421地號土地上之建物，辦理保存登記完畢
    並登記為其所有。嗣抗告人多次要求丙○○將該已辦理保存
    登記之建物設定抵押權予抗告人，丙○○均以因積欠土地代
    書費用未清償，房屋所有權狀遭代書扣留為由，拒絕抗告人
    之請求；經抗告人至其住宅訪催始探知，丙○○因欠債甚多
    ，常有債權人至其住宅催索而有意出售該建物，遷移他處居
    住。倘丙○○將該建物移轉登記予他人，將致抗告人設定抵
    押權之土地上有第三人所有之房屋，而使抗告人日後有不能
    執行或甚難執行之虞。另相對人乙○○所有頂科段420地號
    土地，業於98年3月24日遭原法院98年執助字第131號查封，
    經抗告人向聯合徵信中心查詢，乙○○於其他金融機構亦有
    借款及保證債務，債務狀況均為呆帳、催收款項。
  (三)綜上所述，相對人之信用狀況明顯惡化，所提供之擔保物現
    狀已經改變，且有出售之意圖等情，確使本件日後有不能執
    行或甚難執行之虞，抗告人亦聲明願提供相當現金為擔保以
    代假扣押請求及原因之釋明；詎原審未查明上情即駁回抗告
    人之聲請，為此，爰提起本件抗告，請求廢棄原裁定，並准
    抗告人本件假扣押之聲請等語。
二、按債權人就金錢請求或得易為金錢請求之請求，欲保全強制
    執行者，得聲請假扣押。請求及假扣押之原因，應釋明之；
    前項釋明如有不足，而債權人陳明願供擔保或法院認為適當
    者，法院得定相當之擔保，命供擔保後為假扣押。民事訴訟
    法第522條第1項、第526條第1、2項定有明文。是債權人就
    金錢請求或得易為金錢請求之請求，欲保全強制執行聲請假
    扣押，債權人就假扣押之原因，自有釋明之義務，必待釋明
    有所不足，而債權人陳明願供擔保或法院認為適當者，法院
    始得命供擔保後為假扣押。又假扣押之原因，即債務人有日
    後不能強制執行或甚難執行之虞者或應在外國為強制執行者
    。同法第523條亦有明文。準此，若債權人未釋明假扣押之
    原因，諸如債務人浪費財產、增加負擔、或就其財產為不利
    益之處分，將達於無資力之狀態、或移住遠地、逃匿無蹤或
    隱匿財產等情形，即不符假扣押之要件（最高法院96年台抗
    第642號裁定參照）。
三、經查：抗告人以相對人向其借款120萬元未償，聲請本件假
    扣押，於原審提出借據、抵押權設定登記之系爭土地謄本、
    抵押權設定契約書、地上權設定契約書暨其他約定事項書、
    及房屋稅籍證明書等件以資釋明，惟上開證據僅可認為本件
    假扣押請求之釋明。抗告人並未就假扣押原因為之釋明，其
    雖於本院補提出原法院98年執助字第131號查封登記函、及
    財團法人金融聯合徵信中心查詢報表為證，以相對人乙○○
    所有頂科段420地號土地，於98年3月24日經原法院98年執助
    字第131號查封、及相對人乙○○於其他金融機構亦有借款
    及保證債務，債務狀況有呆帳、催收款項等情事，惟相對人
    乙○○上開土地被其他金融機構查封，僅能證明相對人乙○
    ○尚欠其他金融機構債務；又財團法人金融聯合徵信中心查
    詢報表固記載有小額欠款、呆帳、及催收等情，惟抗告人並
    未釋明上開債務係相對人乙○○有浪費財產、增加負擔而致
    資力達於不能給付之狀態，即不符上揭所示假扣押之要件。
    又系爭抵押權設定契約書其他約定事項第6款固約定，於擔
    保物之現狀如發生變動時，債務人、擔保物提供人應即通知
    抗告人，於抗告人同意前不得擅自辦理等語，惟查上開建物
    原非系爭抵押權擔保物，並不受上開約定之限制；又上開建
    物嗣辦理保存登記為相對人丙○○所有，而相對人丙○○本
    為系爭借款之債務人，相對人並非將供擔保之頂科段421地
    號土地上之上開建物，移轉予相對人以外之第三人，故意將
    財產為不利益之處分，而致抗告人有日後不能強制執行之情
    形，亦不符上揭所示假扣押之要件；至抵押權設定與否應由
    當事人合意為之，相對人丙○○苟有拒絕抗告人就上開建物
    辦理抵押權設定予抗告人，以增加系爭債務之擔保，亦非抗
    告人所得置喙，尚難以此認抗告人有日後有不能執行、或甚
    難執行之虞。綜上；抗告人仍未能釋明本件假扣押之原因，
    即相對人有何浪費財產、增加負擔、或就其財產為不利益處
    分之情事，而致其系爭債權有日後有不能強制執行、或甚難
    執行之虞之情形，則抗告人聲請本件假扣押，即不符合上開
    假扣押之要件，原法院駁回其假扣押之聲請，核無不合。抗
    告人以上由提起本件抗告，為無理由，應予駁回。
四、依民事訴訟法第495條之1第1項、第449條第1項、第95條、
    第78條，裁定如主文。
中    華    民    國    98    年    7     月    1     日
                民事第四庭    審判長法  官  陳蘇宗
                                    法  官  黃永祥
                                    法  官  張浴美
以上正本係照原本作成。
不得抗告。
                                    書記官  阮正枝
中    華    民    國    98    年    7     月    2     日
                                                      Ｍ


司法院資訊處製作；財團法人民間司法改革基金會備份。
